臺灣臺北地方法院刑事判決
110年度審易字第796號
公  訴  人  臺灣臺北地方檢察署檢察官
被      告  林尚穎


上列被告因竊盜案件，經檢察官提起公訴（110年度偵緝字第553
號），本院判決如下：
    主  文
林尚穎犯竊盜罪，處拘役參拾日，如易科罰金，以新臺幣壹仟元折算壹日。
未扣案之犯罪所得新臺幣伍仟元沒收，於全部或一部不能沒收或
不宜執行沒收時，追徵其價額。
    事  實
一、林尚穎於民國109年9月3日下午8時1分許，在臺北市○○區○○○
    路0號臺北車站內，見置於車站大廳某柱子旁之米白色背包
    無人看管，竟意圖為自己不法之所有，徒手竊取莊佩樺所有
    放置於該處之米白色背包，並攜至臺北車站北一門外，將該
    背包內之皮夾內之現金新臺幣（下同）5,000元取出後，即
    將該背包棄置於臺北車站北一門內銅雕基座處。嗣經人尋獲
    送交駐警，再經警通知莊佩樺認領，並調閱監視器錄影畫面
    ，始循線查悉上情。
二、案經莊佩樺訴由內政部警政署鐵路警察局臺北分局報告臺灣
    臺北地方檢察署檢察官偵查起訴。
    理  由
壹、程序事項
一、按法院認為應科拘役、罰金或應諭知免刑或無罪之案件，被
    告經合法傳喚無正當理由不到庭者，得不待其陳述逕行判決
　　，刑事訴訟法第306條定有明文。本件被告林尚穎經通緝到
    案後，經本院當庭告知審理期日，仍無正當理由未到庭，有
    本院訊問筆錄、報到單各1份在卷可憑（見本院卷二第101頁
    、第105頁），而本院認本案係應科拘役之案件，揆諸上開
    規定，爰不待其陳述，逕為一造辯論判決，合先敘明。
二、按被告以外之人於審判外之言詞或書面陳述，除法律有規定
    者外，不得作為證據，刑事訴訟法第159條第1項定有明文。
    次按被告以外之人於審判外之陳述，雖不符前4條之規定，
    而經當事人於審判程序同意作為證據，法院審酌該言詞陳述
    或書面陳述作成時之情況，認為適當者，亦得為證據。當事
    人、代理人或辯護人於法院調查證據時，知有第159條第1項
    不得為證據之情形，而未於言詞辯論終結前聲明異議者，視
    為有前項之同意，刑事訴訟法第159條之5亦有明文。查本件
    被告經本院合法傳喚於審理期日未到庭，本院依職權審酌該
    等陳述作成時之情況及與本案待證事實間之關聯性，認以之
    作為證據要屬適當，是依刑事訴訟法第159條之5第2項規定
　　，該等傳聞證據均有證據能力。
三、本判決所引用之非供述證據部分，查無違反法定程序取得之
    情形，依刑事訴訟法第158條之4規定反面解釋，均具證據能
    力。
貳、實體事項
一、認定犯罪事實所憑證據及理由：
　　訊據被告矢口否認有何竊盜犯行，辯稱：我沒有拿別人包包
    ，沒有背包這個東西，警察調閱的監視錄影器影像不是我，
    沒有監視器畫面，亂說的，我頂多路過，我自己就有2、3個
    包包，我自己包包都重得要死，幹嘛拿別人包包云云。經查
    ：
(一)證人即告訴人莊佩樺於警詢及偵查中證稱：我於109年9月3
    日下午6時許到臺北車站工作，工作內容是在車站大廳及周
    圍推銷及宣傳下載手機軟體，在準備工作前，我先將我的背
    包放置在台北車站大廳的柱子旁邊，我工作範圍在車站大廳
    及周圍，所以會時不時注意我的包包，後來因為我繞去大廳
    其他地方就沒有注意背包旁邊有沒有人了，後來跟一組客人
    講完後，大約到當天下午8時左右，我去尋找包包時，就發
    現我的包包不見了，我去服務台詢問，都沒有，就去報案，
    後來警察通知我領取等語（見偵字卷第7至9頁、第75至76頁
    ），且依現場監視器錄影畫面翻拍照片顯示，告訴人確有於
    當日下午6時58分許至臺北車站大廳柱子旁置放其背包後，
    而未攜帶該背包離開等情，有刑案現場照片3張在卷可查（
    見偵字卷第27至28頁）；又上開背包遭竊取後，經竊嫌於臺
    北車站北一門外翻找完畢，即棄置於臺北車站大廳內之銅雕
    基座處，亦有刑案現場照片3張在卷可稽（見偵卷第30至31
    頁）。又證人趙義強於警詢證稱：我109年9月3日下午8時許
    在臺北車站北一門內發現一個包包，一直沒人來領，就撿起
    來送到派出所等語（見偵卷第16頁）。是告訴人稱其將上開
    背包放置在車站大廳內之柱子旁，及上開背包遭人竊取後棄
    置於臺北車站大廳內，並經警通知取回等情，核與事證相符
    ，首堪認定。
(二)次查，依現場監視錄影器畫面翻拍照片所示，於109年9月3
    日下午8時1分41秒時，有一男子走向上開告訴人放置上開背
    包之臺北車站大廳內柱子旁，並即彎腰徒手取走上開背包，
    並將該背包掛於左手後離開現場，有刑案現場照片3張（見
    偵字卷第28至29頁）。又上開翻拍照片中取走上開背包之男
    子身分，經證人即時任鐵路警察局臺北分局臺北分駐所警員
    張永維於偵查中證述：本件是我承辦，這件經民眾報案包包
    失竊，我們調閱監視器發現拿走包包的是出現在臺北車站的
    遊民，那陣子他跟其他人吵架，我有處理過，我對被告有印
    象，看監視器就知道被告是誰，特徵是戴紅色眼鏡、灰色短
    袖上衣、中間有粉紅塗鴉，灰色測邊黑邊短褲，腳穿黑色長
    襪、國軍公發運動鞋，我們有同仁留意被告是否在附近出沒
    ，晚上9時許我們就找到被告，穿著外觀跟監視器一樣等語
    （見偵緝字卷第71至72頁），參以監視錄影器翻拍照片中顯
    示之竊嫌影像為中分髮型，戴紅色眼鏡，身穿中間有粉紅塗
    鴉之灰色短袖上衣、短褲、長襪及運動鞋之男子（見偵卷第
    30頁上方照片），核與證人張永維所述之被告特徵及被告本
    人之留存照片（見偵緝卷第43至45頁）相符，故證人所為證
    述，應堪信為真實；又依證人之證述，員警於案發當日晚間
    9時許即發現身穿與監視器錄影畫面中竊嫌衣著特徵相同之
    被告，故可證當日晚間，被告之衣著特徵確實與監視錄影畫
    面翻拍照片中之竊嫌完全相同；另參以前開監視器畫面翻拍
    照片經證人即被告之母親魏秀琴檢視後證稱：照片中之人是
    我兒子，照片模糊，但是我看身形，大約啦等語(見偵卷第7
    5至76頁)，並於該翻拍照片手寫記載：「這是我兒子林尚穎
    」等語，亦有該翻拍照片在卷可稽（見偵卷第30頁上方照片
    ）。是綜合以上客觀事證，足認現場監視器畫面翻拍照片中
    之竊嫌即為被告無訛，被告確有竊取告訴人背包之行為，應
    堪認定。是被告辯稱監視器畫面影像不是我，我並沒有拿他
    人背包，頂多是路過云云，顯為臨訟卸責之詞，委無可採。
(三)按所謂竊盜故意者，係指認知所取之物係他人持有中之動產
    ，將之取走將破壞他人持有關係，並意欲使其實現。查被告
    拿取上開背包前，該背包係置放在案發地點之臺北車站大廳
    內之柱子旁，自該背包置放之外觀及狀態觀之，顯係告訴人
    暫置該處，短時間內即將返回拿取，而屬他人持有之物甚明
    。又被告當時竊取經過，經證人張永維於偵查中證稱：被告
    當時在北車大廳靠牆休息，他看到被害人放包包在地上一陣
    子，無人看顧他就取走，拿到外面花圃看被害人包包內東西
    ，監視器有看到他從包包取出東西塞自己口袋的動作，他拿
    完後走進車站把包包塞到北一門雕像下，再走去旁邊手機充
    電站將口袋東西塞到錢包，回大廳將自己所有物帶著離開車
    站，竊取的東西應該就是錢，手可以握住的大小等語（見偵
    緝卷第72頁）。可證被告本於車站大廳內靠牆而坐，於觀察
    確認後見背包置放於該處無人看顧而認有機可趁，即起意下
    手竊取上開背包，故其自有竊盜犯意，堪以認定。
(四)綜上所述，本案事證明確，被告所辯並無可採，其竊盜犯行
    堪予認定，應依法論科。 
二、論罪科刑
(一)按刑法第321 條第1 項第6 款所稱「車站」，係指供旅客上
    下或聚集之地，即車輛停靠旅客上落停留及必經之地而言（
    最高法院62年度台上字第3539號判例意旨參照）。從而，現
    行刑法第321條第1項第6款所稱「車站或埠頭」，係指火  
    車、汽車、客運、捷運或船舶等交通工具停靠或停泊，以供
    旅客上下、聚集或等候搭乘之處所，亦即應以車船停靠、旅
    客上下停留及必經之地為限，而非泛指整個車站或埠頭地區
    而言。經查，本件案發地點為臺北車站之1樓大廳內柱子旁
    並非火車停靠以供旅客上下、聚集或等候搭乘之處所，尚無
    合致前開加重竊盜罪之構成要件，被告所為應僅構成普通竊
    盜犯行。是核被告所為，係犯刑法第320條第1項之竊盜罪。
(二)爰以行為人之責任為基礎，審酌被告前有竊盜之前科素行(
    未構成累犯)，有臺灣高等法院被告前案紀錄表存卷可查，
    仍不思以正當途徑獲取財物，任意竊取他人物品，顯缺乏尊
    重他人財產權之觀念，應予非難；復考量被告係以徒手竊取
    背包後，竊取背包內皮夾中現金5000元之犯罪手段及所造成
    之損害，參以被告犯後全然否認犯罪之態度，未見悔意，態
    度不佳，復衡酌被告二、三專畢業之智識程度（見本院卷一
    第11頁）、證人魏秀琴所述被告未與家人同住之家庭生活狀
    況（見偵卷第75頁）、被告自述無業（見偵緝卷第49頁）、
    及告訴人表示這筆錢對其來說是大金額，但覺得竊嫌也很困
    難，不需要賠償之意見(見偵卷第76頁)等一切情狀，量處如
    主文所示之刑，並諭知易科罰金之折算標準。
三、沒收
　　按犯罪所得，屬於犯罪行為人者，沒收之；前2項之沒收，
    於全部或一部不能沒收或不宜執行沒收時，追徵其價額；犯
    罪所得已實際合法發還被害人者，不予宣告沒收或追徵宣告
    ，刑法第38條之1第1項、第3項、第5項分別定有明文。經查
    ：
(一)查被告竊得之現金5,000元，為其犯罪所得，未據扣案，且
    未發還被害人，應依刑法第38條之1第1項前段、第3項規定
    宣告沒收，並於全部或一部不能沒收或不宜執行沒收時追徵
    其價額。
(三)至被告所竊得告訴人莊佩樺所有之背包1個及藍色雙拉鍊小
    袋1個、黑色單拉鍊化妝包1個、鑰匙6把（1串）、藍色行動
    電源1個、白色充電線1條、學生證3張、汽車駕駛執照1張、
    身分證1張、健保卡1張、信用卡3張、金融卡1張、電影優待
    票2張，圖書城商品禮券2張、遠東百貨商品券1張、振興三
    倍卷1張、新光三越商品禮券1張，雖為其犯罪所得，然均已
    實際發還告訴人，有告訴人之警詢筆錄及贓物認領保管單3
    紙在卷可參（見偵卷第13頁、第23至25頁），依刑法第38條
    之1第5項規定，不予宣告沒收。
據上論斷，應依依刑事訴訟法第299條第1項前段，刑法第320條
第1項、第41條第1項前段、第38條之1第1項前段、第3項，刑法
施行法第1條之1第1項，判決如主文。
本案經檢察官徐名駒提起公訴，檢察官張友寧到庭執行職務。
中　　華　　民　　國　　111 　年　　4 　　月　　18　　日
　　　　　　　　　刑事第二十一庭  法　官　王筱寧
上正本證明與原本無異。 
如不服本判決應於收受送達後20日內向本院提出上訴書狀，並應
敘述具體理由；其未敘述上訴理由者，應於上訴期間屆滿後20日
內向本院補提理由書（均須按他造當事人之人數附繕本）「切勿
逕送上級法院」。告訴人或被害人如對於本判決不服者，應具備
理由請求檢察官上訴，其上訴期間之計算係以檢察官收受判決正
本之日期為準。 因疫情而遲誤不變期間，得向法院聲請回復原
狀。
                                  書記官  林思辰
中　　華　　民　　國　　111 　年　　4 　　月　　19　　日
附錄本案論罪科刑法條：
刑法第320條第1項
意圖為自己或第三人不法之所有，而竊取他人之動產者，為竊盜
罪，處5年以下有期徒刑、拘役或50萬元以下罰金。